# 急请教陈版：关于借用黄金的账务处理(融资性质）

提问人：mnsant123 时间：2011-05-13 14:55:05
我司今年跟银行签定黄金租赁协议，用于融资。不懂怎么进行会计处理。 请问租赁取得的黄金能确认为存货吗？销售时是否要确认销售收入及成本？ 出于融资目的而签订的黄金租赁协议，是否要将该黄金确认为交易性金融负债？
（ 1 ）公司与银行行商洽并签署租赁协议，向银行申请专项授信额度，并在额度范围内向银行租入一定数量的黄金。租赁协议主要约定：租赁黄金数量；以交易当日金交所该租赁品种的均价作为租赁结算价，以租赁结算价计算出租赁计息本金、期限、租金按天计算，在到期日当天支付租金，并偿还等量的同品种黄金实物。
（ 2 ）金交所将依据租赁协议在会员服务系统将所租黄金划转入公司账户，并出具黄金租赁登记单据。
（ 3 ）公司将所租黄金在金交所卖出。
（ 2 ）租赁到期日，公司将在金交所买入相同数量黄金，通过金交所的会员服务系统归还银行，并按租赁协议向银行支付租金。
看过陈斑竹回复的一个贴子，用于交易目的黄金交易视为实物形式的借款处理，融资性质的怎么处理？
我个人理解，对于一年以上的黄金租赁，作为交易性金融负债，公允价值变动计入当期损益。若租期在一年以内的，会计处理有不同吗？
请不吝赐教！万分感谢～
[ 本帖最后由 mnsant123 于 2011-5-17 18:33 编辑 ]

回答人：chenyiwei
回复 藤椅 mnsant123 的帖子一般参照融资融券中的“融券”交易中客户方的会计处理原则，作为交易性金融负债反映，期末按公允价值计量且其变动计入当期损益。

回答人：chenyiwei
回复 ying0518 的帖子
1 、根据《企业会计准则——应用指南》的附录《会计科目和主要账务处理》中对“1101 交易性金融资产”科目的使用说明，“企业持有的直接指定为以公允价值计量且其变动计入当期损益的金融资产，也在本科目核算”，所以如果采用直接指定方式，则在“交易性金融资产”项目中列报也是可以的。
2 、由于黄金是高度标准化、易于转化为现金的项目，因此作为金融资产较为合适，与投资性房地产的差异还是比较大的。

提问人：ying0518 时间：2012-11-07 15:43:52
公司租赁黄金，用于与合作单位共同经营黄金首饰的批发业务，与合作方签订合作协议，明确公司的收益为按销售规模的一定比例计算，保底回报为年化8%，黄金饰品的批发经营通过合作方的企业进行，但为了保证资产安全，黄金实物与回款双方共管，为防止黄金的价格波动风险，针对每日销售的黄金饰品在次日由公司向金交所购入，购入的黄金平价销售给合作方（公司不确认补仓的黄金买卖收益），保证库存黄金不低于租赁黄金的数量，库存的黄金数量和相应的负债一一对应，但存货仍按历史成本反映。 公司意见：
黄金租赁负债若按公允价值反映将会产生比较大的公允价值变动收益，而相对应的存货按历史成本反映将导致利润表损益不真实。因此希望将相应的负债也按照历史成本反映，不确认公允价值变动损益。理由是账面的黄金存货的价值完全能够抵减负债的公允价值变动，这两个不可以分割。 我理解，这种交易应当属于向合作方的资金拆借行为，应当作为一项与黄金挂钩的金融资产，因此报表上不应当将黄金作为存货而应当作为一项直接指定以公允价值计量且其变动计入当期损益的金融资产，期末按黄金的公允价值调整其列报金额，公允价值变动损益计入当期。同时，相应的负债按公允价值列报，其公允价值变动损益计入当期。 请教陈版，上述业务如何处理？

回答人：chenyiwei
就你说的背景信息看，基本赞同你的意见。

提问人：ying0518 时间：2012-11-09 17:28:33
回复 chenyiwei 的帖子
谢谢陈版
“由于黄金是高度标准化、易于转化为现金的项目，因此作为金融资产较为合适，与投资性房地产的差异还是比较大的”这句话该如何理解？ 我理解，黄金本身具备实物形态，不代表未来收取金融资产的合同权利，因而不属于金融资产，合作方在合作到期之后归还实物黄金而不是货币资金或其他金融资产的话，这一项租出的黄金还能不能作为金融资产列报？

回答人：chenyiwei
参照《会计科目和主要账务处理》中对“贵金属”科目的使用说明：“企业（金融）为上市交易而持有的贵金属，比照"交易性金融资产"科目进行处理”。我理解虽然该规定针对的是金融企业，但一般企业也可参照。